【裁判字號】    94,簡上,201
【裁判日期】    950612
【裁判案由】    竊盜
【裁判全文】
臺灣嘉義地方法院刑事判決             94年度簡上字第201號
上  訴  人
即  被  告  甲○○
                      樓
指定辯護人  戴雅韻律師
上列上訴人即被告因竊盜罪案件，不服本院嘉義簡易庭中華民國
94年8月31日94年度嘉簡字第1037號第一審判決（聲請簡易判決
處刑案號：臺灣嘉義地方法院檢察署94年度偵字第4344號），提
起上訴，本院管轄之第二審合議庭判決如下：
    主  文
上訴駁回。
    事  實
一、甲○○前因犯偽造文書罪，經本院判處有期徒刑五月，如易
    科罰金，以銀元三百元折算一日，緩刑二年確定，尚在緩刑
    期間內。詎其竟不知惕勵，任職「夜鷹保全公司」期間，竟
    意圖為自己不法所有，於民國九十四年五月初某日，因工作
    關係，趁使用丙○○之妻顏慧玲所有、車牌號碼TN－1225
    號自用小客車之機會，於不詳鑰匙店，委託不知情之人，複
    製該車輛鑰匙一把，再持之於同年月二十日上午十一時許，
    至雲林縣斗六市○○街四四號丙○○住處前，竊得前該自小
    客車；復徒手竊得其叔乙○○保管之SR－4383號車牌二面（
    親屬竊盜部分未據告訴），懸掛於所竊上開車輛上，嗣丙○○適於九十四年五月二十五日上午十一時，在嘉義縣大林鎮
    台一線與祥和路口發現，遂要求甲○○返家書立悔過書，並
    取回遭拆卸車牌懸掛，始經警據報查悉上情，並扣得甲○○
    所有供犯前開竊盜汽車犯行所用之複製汽車鑰匙一支。
二、案經丙○○訴由嘉義市警察局移送臺灣嘉義地方法院檢察署
    檢察官偵查後，聲請簡易判決處刑。
    理  由
一、查本件被告甲○○及指定辯護人戴雅韻律師於言詞辯論前，
    對於警卷、偵查卷及本院卷內，被告及丙○○、乙○○等警
    詢筆錄，及搜索扣押筆錄、扣押物品收據、扣押物品目錄表
    、搜索時拍攝之照片、悔過書、車輛竊盜車牌失竊資料個別
    查詢報表－車輛查詢認可資料、車籍作業系統－查詢認可資
    料、被害報告、贓物認領保管單、身心障礙手冊、精神鑑定
    報告書、身心障礙鑑定表、財團法人嘉義基督教醫院病歷、
    前案紀錄等傳聞證據，均同意為證據方法，且對證據能力，
    未為異議。被告於準備程序及審理時均表示認罪，雖對部分
    情節否認，然於準備程序及審理時經本院指定辯護人，就各
    該證據進行辯論，前述證據復無顯不可信情況，本院審酌採
    納該等傳聞證據，無礙被告與辯護人等於程序上彈劾詰問權
    利，認前開傳聞證據合於刑事訴訟法第一百五十九條之一、
    之二、之四、之五等規定，因而具備證據能力，合先敘明。
二、訊據上訴人即被告固坦承就曾任職夜鷹保全公司時向被害人
    丙○○借用TN－1225號汽車使用，並於前開時、地竊取該車
    及將乙○○保管車牌懸掛TN－1225號汽車上等情不諱（本院
    卷第93頁），並為認罪表示，惟辯稱其未曾複製TN－1225號
    鑰匙竊車、及乙○○車牌係在家中地上撿到、悔過書係遭丙○○強迫書立云云，惟查：被告就曾任職被害人丙○○開設
    之夜鷹保全公司、及如何於前揭時、地以複製之鑰匙竊取TN
    －1225號汽車，並拆卸乙○○車牌懸掛其上，遭查獲後書立
    悔過書等情，業據被告迭於警詢及準備程序時坦認無訛（警
    卷第1至4頁、本院卷第58頁），核與被害人丙○○、乙○○
    於警詢指訴情節相符，復有搜索扣押筆錄、扣押物品收據、
    扣押物品目錄表、搜索時拍攝之照片、車輛竊盜車牌失竊資
    料個別查詢報表－車輛查詢認可資料、車籍作業系統－查詢
    認可資料、被害報告書、贓物認領保管單、悔過書各一份在
    卷可考，並有複製鑰匙一支扣案可證；自被告警詢筆錄與悔
    過書內容互核觀之，均具體明確敘及其如何於任職保全公司
    期間，複製TN－1225號汽車鑰匙及取得其乙○○汽車車牌（
    警卷第10頁之一、之二頁），更於本院準備程序明確陳述係
    以徒手拆卸乙○○之汽車車牌一情甚明（本院卷第50頁），
    被告就警詢筆錄自白任意性不爭執，則上開細節倘非被告於
    警詢時主動供述，當無杜撰虛構之理，又被告如非持扣案鑰
    匙行竊，豈能發動竊得該車並據以使用達五日之久，綜上以
    觀，被告持複製鑰匙竊盜、徒手竊得車牌懸掛，並出於自由
    意思書立悔過書等情，至為灼然，前開所辯無非臨訟卸責之
    詞，均無足採。本件事證明確，被告犯行即堪認定。
三、核被告所為，係犯刑法第三百二十條第一項之普通竊盜罪。
    又按刑法上之心神喪失與精神耗弱，應依行為時精神障礙程
    度之強弱而定，如行為時之精神，對外界事務全然缺乏知覺
    理會及判斷作用而無自由決定意思之能力者，為心神喪失；
    如此項能力，並非完全喪失，僅較普通人之平均程度顯然減
    退者，則為精神耗弱，最高法院所著二十六年度渝上字第二
    三七號判例意旨可資參照。指定辯護人雖稱被告為中度智障
    ，並提出身心障礙手冊一份為據（本院卷第18頁），惟被告
    上述症狀與是否有精神耗弱或心神喪失情形，經本院依職權
    調閱財團法人嘉義基督教醫院病歷及嘉義縣政府身心障礙鑑
    定表併送嘉義基督教醫院為精神鑑定，經依個案發展史、身
    體檢查、心理測驗、精神狀態等鑑定方法，鑑定結果為：被
    告雖領有中度智能障礙之殘障手冊、但其心理測驗顯示除本
    身人格違常問題外，並無其他明顯精神症狀，加以其在犯罪
    及鑑定當時，並未明顯出現妄想、幻聽等精神症狀，亦無明
    顯之證據顯示其犯行受制於活性之精神症狀，故推論其案發
    及鑑定時之現實知覺、道德判斷能力，應與常人無異，並無
    明顯之障礙，即未達心神喪失或精神耗弱之程度，亦無施以
    監護之必要等情，有財團法人嘉義基督教醫院九十五年三月
    二十七日（95）嘉基醫字第0502號函附之精神鑑定報告書存
    卷足參（本院卷第39至42頁）；另參酌被告利用借車之機會
    複製汽車鑰匙，再趁機竊取上開小客車，復竊取其叔乙○○
    所有之車牌二面懸掛於竊得之小客車上，以逃避追緝，足見
    其心思縝密，計劃周詳，難認有何精神耗弱情形；又被告於
    警詢及本院準備程序中，尚清楚表達、並能記憶及描述，於
    本院審理時雖就犯罪經過細節部分答以忘記，惟仍就部分犯
    罪事實否認並提出辯解，足認被告於本案行為時之精神狀態
    ，對外界事務之知覺理會、判斷作用及自由決定意思之能力
    ，並未較普通人之平均程度顯然減退，是應可認定被告於本
    案行為時之精神狀態尚未達精神耗弱或心神喪失之程度，更
    無須施以監護處分，指定辯護人於審理期日聲請傳訊鑑定人
    、及被告之姐（本院卷第97頁），顯無再予調查必要。
四、原審以被告罪證明確，因予適用刑法第百二十條第一項、第
    四十一條第一項前段、罰金罰鍰提高標準條例第一條第一項
    前段、第二條規定，並審酌被告犯罪之動機、目的、手段、
    品行、生活狀況、智識程度、犯罪所生之損害，犯罪後態度
    等一切情狀，量處有期徒刑四月，並諭知如易科罰金以銀元
    三百元折算一日之標準，以資懲儆。又被告前因犯偽造文書
    罪，經本院於九十三年八月二十六日判處有期徒刑五月，如
    易科罰金，以銀元三百元折算一日，緩刑二年確定，尚在緩
    刑期間，更犯本罪，其前既經有期徒刑之宣告，自不得再為
    緩刑之諭知。本院經核原判決認事用法，並無不合，量刑亦
    稱允當。被告提起上訴，主張被告為精神耗弱之人，應減輕
    其刑，並施以監護處分，請求改判云云。惟被告並非精神耗
    弱之人，已如前述，自無施以監護處分必要，被告上訴意旨
    之指摘，自無理由，應予駁回。至扣案複製汽車鑰匙一支，
    為被告所有供犯罪所用之物，固為被告警詢時陳明可按，惟
    並非違禁物，未經公訴人聲請沒收，原審亦未為沒收諭知，
    本諸職權沒收主義，及斟酌其價值低微，爰不另為沒收諭知
    ，附此敘明。
據上論斷，應依刑事訴訟法第四百五十五條之一第一項、第三項
、第三百六十八條，判決如主文。
本案經檢察官侯德人到庭執行職務。
中    華    民    國    95    年    6     月    12    日
                  刑事第一庭審判長法  官  許進國
                                  法  官  鄧晴馨
                                  法  官  蔡廷宜
上列正本證明與原本無異。
本件不得上訴。
中    華    民    國    95    年    6     月    12    日
                                  書記官  蕭琪男
附錄論罪法條全文：
中華民國刑法第320條
(普通竊盜罪、竊佔罪)
意圖為自己或第三人不法之所有，而竊取他人之動產者，為竊盜
 罪，處5年以下有期徒刑、拘役或500元以下罰金。
意圖為自己或第三人不法之利益，而竊佔他人之不動產者，依前
項之規定處斷。
前二項之未遂犯罰之。


司法院資訊處製作；財團法人民間司法改革基金會備份。
